【裁判字號】    99,上訴,2728
【裁判日期】    990930
【裁判案由】    違反稅捐稽徵法
【裁判全文】
臺灣高等法院刑事判決                99年度上訴字第2728號
上  訴  人  臺灣臺北地方法院檢察署檢察官
被      告  甲○○
上列上訴人因被告違反稅捐稽徵法案件，不服臺灣臺北地方法院
98年度訴字第130號，中華民國99年5月28日第一審判決（起訴案
號：臺灣臺北地方法院檢察署97年度偵字第26448號），提起上
訴，本院判決如下：
    主  文
原判決撤銷，發回臺灣臺北地方法院。
    理  由
一、公訴意旨略以：游啟勝係址設台北市中山區○○○路○段
    176號12樓承曄財務顧問有限公司（下稱承曄公司）實際負
    責人，宋俊雄係址設台北縣永和市○○○路○段75巷1弄10
    號1樓元清企業有限公司（下稱元清公司）之實際負責人。
    游啟勝及陳文龍於民國（下同）95年間得知宋俊雄所經營之
    元清公司向台南市○○路259號天都禪寺「天都金寶塔」購
    買納骨塔位，竟與宋俊雄共同基於幫助納稅義務人逃漏稅捐
    之犯意聯絡，利用所得稅捐贈不受金額限制之機會，先由游
    啟勝及陳文龍在承曄公司及台北縣市等地，招攬納稅義務人
    甲○○、王雅齡、王德和、林岳田、陳建中等人向元清公司
    購買上述天都禪寺「天都金寶塔」之納骨塔位，游啟勝及陳
    文龍再依其所推銷納骨塔之數量及金額分別抽傭1％、0.5％
    ，甲○○等人依渠等所得結構計算欲申報列舉扣除額之金額
    後，即以每座納骨塔位新臺幣（下同）15萬元之代價，依渠
    等購買之金額匯款至元清公司指定帳戶中，嗣宋俊雄收款後
    再以現金方式退款70至80％予甲○○等人，使參與上開納骨
    塔位捐贈方式之甲○○等人實際支付之款項均遠低於發票所
    載之金額，宋俊雄於取得上開甲○○等人所匯入元清公司之
    款項後即在元清公司內開立統一發票，並將此一不實之會計
    憑證影本連同納骨塔位權狀正本等文件，持向嘉義縣溪口、
    中埔鄉公所，表示捐贈納骨塔位予上開鄉公所，俟游啟勝及
    陳文龍取得鄉公所出具之感謝函，即將感謝函及發票正本交
    付予甲○○等人，使甲○○等人得依據感謝函及發票在渠等
    所屬戶籍地稅捐稽徵機關申報個人綜合所得稅列舉扣除額。
    甲○○係個人綜合所得稅之納稅義務人，明知其實際上購買
    天都寺納骨塔位之款項遠低於發票所載之金額，竟基於以不
    正當方法逃漏稅捐之犯意，將不實之捐款金額195萬元，登
    載於95年度綜合所得稅結算申報書上，據此申報95年度個人
    綜合所得稅，逃漏稅捐357,351元（已於96年6月8日自動補
    報並補繳稅款），足以生損害於稅捐機關對於所得稅管理之
    正確性，並影響國家稅收課徵之收入，案經檢察官偵辦後提
    起公訴。
二、原審判決意旨略以：按「納稅義務人自動向稅捐稽徵機關補
    報並補繳所漏稅款者，凡屬未經檢舉、未經稽徵機關或財政
    部指定之調查人員進行調查之案件，下列之處罰一律免除；
    其涉及刑事責任者，並得免除其刑：一、本法第41條至第45
    條之處罰。二、各稅法所定關於逃漏稅之處罰」，稅捐稽徵
    法第48條之1第1項定有明文。而法律規定應免除其刑者，應
    為不起訴處分，如已經起訴，即屬起訴之程式違背規定，法
    院應為不受理判決，刑事訟訴法第252條第9款，亦有規定。
    查：（一）本件被告甲○○被告違反稅捐稽徵法案件，起訴
    書認係觸犯同法第41條之罪，依同法第48之1條第1項之規定
    ，如屬未經檢舉、未經稽徵機關或財政部指定之調查人員進
    行調查之案件，其處罰一律免除；其涉及刑事責任者，並得
    免除其刑。（二）又經臺灣臺北地方法院（下稱原審法院）
    向財政部臺北市國稅局大安分局（下稱「國稅局」）函詢結
    果，被告於96年5月23日第1次結算申報附件並無列舉扣除對
    政府實物捐贈1,950,000元相關憑證，旋於96年6月8日第2次
    補申報，自行剔除列舉扣除對政府之實物捐贈1,950,000元
    ，並補繳稅額789,000元及加計利息363元，嗣國稅局以被告
    第2次補申報之資料為準，核定被告95年度之應納稅額後，
    被告申報繳納之95年度綜合所得稅並無短漏，有國稅局98年
    9月25日財北國稅大安綜所字第098002992 2號函，附在原審
    法院刑事卷宗可參。（三）被告經臺灣高等法院移送偵查機
    關即臺灣臺北地方法院檢察署偵查，該署於97年11月13 日
    收案，分97年度他字第10288案件開始偵查，始將甲○○列
    為被告（參該刑事卷宗第1頁），依照首開說明，被告即納
    稅義務人自動向稅捐稽徵機關補報並補繳所漏稅款，且屬未
    經檢舉、未經稽徵機關或財政部指定之調查人員進行調查之
    案件，依照首揭說明，原審不經言詞辯論，就本件逕為諭知
    不受理判決。
三、經查：按刑事訟訴法第252條第9款規定「法律『應』免除其
    刑者，應為不起訴處分」，暨如法律規定「得」免除其刑者
    ，即非屬該款應為不起訴處分之情形。本案縱若認定被告符
    合稅捐稽徵法第48條之1第1項所定之免責規定，惟該條規定
    係為「其涉及刑事責任者，並『得』免除其刑」，是該條情
    形非屬上揭刑事訟訴法第252條第9款所規定應為不起訴處分
    之情形，則本件檢察官依法對被告甲○○提起公訴，其程式
    尚難認有違背法律之規定。綜上，原判決逕為不受理之判決
    ，即有違誤。檢察官執此提起上訴，為有理由，為顧及被告
    審級利益，自應由本院將原判決撤銷，發回原審更為裁判，
    以期臻適。並不經言詞辯論為之。
據上論斷，應依刑事訴訟法第369 條第1 項但書、第372 條，判
決如主文。
中    華    民    國    99    年    9     月    30    日
            刑事第十五庭  審判長法  官  沈宜生
                                法  官  吳炳桂
                                法  官  賴邦元
以上正本證明與原本無異。
如不服本判決，應於收受送達後10日內向本院提出上訴書狀，其
未敘述上訴之理由者並得於提起上訴後10日內向本院補提理由書
（均須按他造當事人之人數附繕本）「切勿逕送上級法院」。
                                書記官  鄭信昱
中    華    民    國    99    年    9     月    30    日

司法院資訊處製作；財團法人民間司法改革基金會備份。
